【裁判字號】    98,上易,1746
【裁判日期】    980929
【裁判案由】    侵占
【裁判全文】
臺灣高等法院刑事判決                98年度上易字第1746號
上  訴  人
即  被  告  甲○○
                      1 樓
選任辯護人  黃柏彰律師
上列上訴人因侵占案件，不服臺灣臺北地方法院98年度易字第26
0 號，中華民國98年6 月11日第一審判決（起訴案號：臺灣臺北
地方法院檢察署97年度偵字第26491 號），提起上訴，本院判決
如下：
    主  文
原判決撤銷。
甲○○意圖為自己不法之所有，而侵占自己持有他人之物，處有
期徒刑陸月，如易科罰金以新台幣壹仟元折算壹日。
    事  實
一、緣甲○○因向乙○○借款，積欠乙○○款項無法償還，嗣雙
    方於民國96年3 月22日在台北市○○○路某咖啡店協議，由
    甲○○以其所有如附表一之10件珠寶交予乙○○用以抵償積
    欠乙○○之新台幣（下同）59萬8 千元借款，再於同年6 月
    20 日 協議在台北市○○○路某咖啡店交付如附表二之3 件
    珠寶予乙○○，用以抵償11萬7 千元借款，乙○○隨即分別
    於上開時間、地點將該珠寶交由甲○○代為出售變現。甲○
    ○嗣於96年6 月20日前某日將附表一編號4 、6 之珠寶出售
    所得款項1 萬7 千元、4 萬元交予乙○○，惟於96年6 月20
    日收受上開3 件珠寶後，旋即意圖為自己不法之所有，將該
    3 件珠寶及96年3 月22日收受而尚未出售之8 件珠寶侵占入
    己。嗣經乙○○催討，於同年11月9 日與甲○○會面時，要
    求甲○○返還未出售之珠寶或交付珠寶出售之價金，惟甲○
    ○表示已將珠寶售出，款項業已用於他途，乙○○不得已乃
    與甲○○協議將其餘珠寶售出款項以50萬元債權計算，當日
    須償還10萬元，其餘款項分8 期每月攤還5 萬元，甲○○除
    依約於同日償還10萬元，其後再交予乙○○共計5 萬元之款
    項外，餘款均不再償還。
二、案經乙○○訴由台灣台北地方法院檢察署檢察官偵查起訴。
    理  由
一、認定犯罪事實所憑證據和理由：
  (一)訊據被告甲○○固坦承有向告訴人乙○○借款，並於96年3
    月22日交10件珠寶予告訴人以抵償59萬8 千元之借款，再於
    96年6 月20日交3 件珠寶予告訴人以抵償11萬7 千元之借款
    ，嗣於96年11月9 日當天及事後共交付15萬元予告訴人等事
    實，惟矢口否認有何侵占之犯行，辯稱：伊與告訴人於96年
    11月9 日已協議以50萬元結清上開債務，伊並未侵占告訴人
    珠寶云云。
  (二)經查：被告於警詢、偵查時已坦承侵占犯行，嗣於原審及本
    院審理時復辯稱伊與告訴人於96年11月9 日協議以50萬元結
    清上開債務，伊並未侵占告訴人珠寶云云。惟證人乙○○業
    就96年6 月20日交付3 件珠寶予被告，被告旋下落不明，嗣
    於96年11月9 日始聯絡上被告，經告訴人催討，被告亦表示
    珠寶已售出，錢也用了，希望分期償還等情證述明確；復有
    珠寶保管條（估價單）2 紙、96年11月9 日債務協議書、支
    票暨退票理由單影本等在卷可稽。被告向告訴人取得珠寶後
    ，除將2 件珠寶出售所得交予告訴人外，其餘珠寶均未返還
    ，且已售出，所得價金用於他途；足見被告於96年6 月20日
    收受告訴人珠寶後旋即萌生易持有為所有之侵占犯意甚為明
    確，96年11月9 日之協議係屬事後之債務償還協議，不影響
    其已成立之侵占犯行。本案事證明確，被告犯行洵堪認定。
二、論罪：
    核被告所為，係犯刑法第335 條第1 項之侵占罪。被告於96
    年3 月22日後尚交付出售2 筆珠寶之價金予告訴人，再於96
    年6 月20日取得告訴人3 件珠寶，嗣後即下落不明，被告應
    係於96年6 月20日一次侵占上開11件珠寶。公訴意旨認被告
    亦侵占前開10件珠寶中編號4 、6 之珠寶出售款項，惟告訴
    人業就其有收到該2 件珠寶出售所得，證述明確，是該部分
    即不能認定被告犯罪，惟此部分與前開有罪部分，係實質上
    一罪關係，爰就此部分不另諭知無罪之判決。
三、撤銷原判決之理由：
    被告於原審判決後，嗣於本院審理中另提出七件珠寶，交予
    告訴人送鑑價後願折抵本件部分系爭珠寶之價款。告訴人則
    表示該七件珠寶與伊交付被告之系爭珠寶並不完全一致，價
    格較便宜，願保管並持送鑑價後再與被告折算等語。被告此
    犯罪後之態度，原審不及審酌，尚有未洽。被告上訴意旨否
    認犯行，雖無理由，然原判決既有未洽，自應予以撤銷。
四、科刑：
    爰審酌本件緣起於雙方之民事債務糾葛，及被告犯罪之動機
    、目的、手段，被告犯罪後之態度，暨所侵占告訴人財物之
    價值、迄未全部賠償告訴人損害等一切情狀，量處如主文第
    二項所示之刑，並諭知易科罰金之折算標準。
五、適用之法律：
    (一)刑事訴訟法第369 條第1 項前段、第364 條、第299 條第
      1 項前段。
    (二)刑法第335條第1項、第41條第1項，刑法施行法第1條之1
      。
本案經檢察官李良忠到庭執行職務。
中    華    民    國    98    年    9     月    29    日
                  刑事第七庭  審判長法  官  陳晴教
                                    法  官  游紅桃
                                    法  官  楊智勝
以上正本證明與原本無異。
不得上訴。
                                    書記官  李麗花
中    華    民    國    98    年    9     月    29    日
附錄：本案論罪科刑法條全文
中華民國刑法第335條
意圖為自己或第三人不法之所有，而侵占自己持有他人之物者，
處5 年以下有期徒刑、拘役或科或併科1 千元以下罰金。
前項之未遂犯罰之。
附表一
1.南洋金珠套鍊。
2.紅翡紫玉。
3.白珠耳環。
4.黑珠戒。
5.黑珠耳環。
6.（品名不詳）1.62克拉。
7.70分鑽。
8.紅寶戒。
9.黃寶戒。
10.玉蛋面2個。
附表二
1.南洋白珠墜子。
2.南洋白珠耳環1對。
3.金珠2粒。


司法院資訊處製作；財團法人民間司法改革基金會備份。
